【裁判字號】    97,交聲,2366
【裁判日期】    980114
【裁判案由】    聲明異議
【裁判全文】
臺灣高雄地方法院交通事件裁定        97年度交聲字第2366號
原處分機關  交通部公路總局高雄區監理所
異  議  人  甲○○
上列受處分人因聲明異議案件，對於交通部公路總局民國97年9
月25日所為之處分（原處分：高監自裁字第80-ZAQ054897號），
聲明異議，本院裁定如下：
    主  文
異議駁回。
    理  由
一、原處分意旨略以：本件異議人即受處分人甲○○於97年6 月
    13日上午12時36分許，駕駛車牌號碼ZT-8321 號自用小客車
    ，行經國道高速公路局泰山收費站時，因未申裝ETC 相關設
    備仍行駛ETC 車道，而有行駛高速公路，於駛進收費站繳費
    時，未依標誌指示過站繳費之違規情形，而依道路交通管理
    處罰條例第33條第3 項之規定，裁處異議人罰鍰新臺幣（下
    同）600元等語。
二、異議意旨略以：異議人當天確有駕駛上開車輛誤闖ETC 車道
    ，惟係因當時欲躲避其車後以高速超車之車輛，為避免自身
    生命、身體、財產受到危害，不得已才緊急避入ETC 車道，
    其應符合緊急避難之情形，爰依法提起本件異議，請求撤銷
    原處分，改諭知為異議人不罰等語。
三、按違反行政法上義務之行為非出於故意或過失者，不予處罰
    ，行政罰法第7 條第1 項定有明文；次按人民違反法律上之
    義務而應受行政罰之行為，法律無特別規定時，雖不以出於
    故意為必要，仍須以過失為其責任條件。但應受行政罰之行
    為，僅須違反禁止規定或作為義務，而不以發生損害或危險
    為其要件者，推定為有過失，於行為人不能舉證證明自己無
    過失時，即應受處罰，此有司法院大法官釋字第275 號解釋
    意旨可資參照。是若行政機關已得證明受處罰人確有違反禁
    止規定或作為義務時，即推定受處罰人就違規行為有過失。
    此時受處罰人如欲主張就違規行為並無故意、過失，或具有
    阻卻違法事由，即應由受處罰人就此等事項負舉證證明之責
    任。經查，本件異議人未裝設ETC 相關設備仍行駛ETC 車道
    之事實，除有內政部警政署國道公路警察局97年8 月26日填
    製公警局交字第ZAO054897 號舉發違反道路交通管理事件通
    知單及採證照片可證外，亦為異議人所坦承，從而異議人有
    違反禁止規定之行為，已足堪認定。異議人雖以其係因閃避
    超車之車輛而誤闖ETC 車道，應有緊急避難之適用為由，提
    起本件聲明異議，惟其就此阻卻違法事由並無法提出任何證
    據得資佐證，揆諸前揭說明，自難僅憑異議人片面之說詞，
    而據以推翻其已受推定之過失責任。異議人既不能舉證證明
    自己無過失，自應受處罰，是本件異議無理由，應予駁回。
四、據上論斷，應依道路交通案件處理辦法第19條，裁定如主文
    。
中    華    民    國    98    年    1     月    14    日
                  交通法庭      法  官  林裕凱
以上正本證明與原本無異。
如不服本裁定，應於收受送達後5 日內向本院提出抗告狀。
中    華    民    國    98    年    1     月    15    日
                                書記官  黃靖媛


司法院資訊處製作；財團法人民間司法改革基金會備份。
